臺灣基隆地方法院基隆簡易庭民事判決
　　　　　　　　　　　　　　　　 94年度基簡字第219號
原　　　告　欣明營造工程有限公司
法定代理人　戊○○
訴訟代理人　林宇文律師
複代理人　　侯傑中律師
　　　　　　許智勝律師
被　　　告　丁○○
當事人間請求損害賠償事件，本院於民國94年8月11日言詞辯論
終結，判決如下：
    主  文
原告之訴駁回。
訴訟費用新臺幣伍仟肆佰元由原告負擔。
    事實及理由要領
甲、程序方面：
    按訴狀送達後，原告不得將原訴變更或追加他訴，但請求之
    基礎同一者，不在此限，民事訴訟法第255條第1項第2款分
    別定有明文。本件原告提起本件訴訟，原係依據民法第227
    條第1項、第544條、律師法第25條，請求被告賠償損害，嗣
    後追加民法第188條第1項之請求權基礎（見原告民國94年5
    月12日準備書二狀），因其起訴之原因事實同一，核與前開
    規定並無不合，原告所為追加應予准許。
壹、兩造之陳述：
一、原告部分：
    （一）緣因訴外人全徽道路安全器材有限公司（下稱全徽公
          司）對原告提起給付工程款之第一審民事訴訟案件，
          經鈞院91年度訴字407號（下稱系爭案件）審理，原
          告乃與被告簽訂委任契約，並由被告之受僱人乙○○
          律師擔任訴訟代理人。然92年初乙○○律師自被告經
          營之律師事務所離職，原告即向被告詢問案件進行情
          形及溝通案情，被告並承諾會繼續承辦系爭案件。詎
          料92年8月間原告接獲訴外人全徽公司向鈞院民事執
          行處聲請強制執行，扣押收取原告對基隆市政府之工
          程款之執行命令，經查證後始知系爭案件已於92年5
          月22日因被告缺席遭一造辯論判決而終結，判決書並
          於同年6月26日送達被告處，但被告均未通知原告，
          致原告於全然不知之情況下遲誤上訴期間未提起上訴
          而告確定，而訴外人全徽公司向鈞院聲請強制執行，
          收取原告對於基隆市政府之工程款債權新臺幣（下同
          ）2,235,240元。系爭案件原告如上訴，依原判決認
          為原告將公司大小章交予訴外人吳振榮，應負授權人
          責任；或表見代理授權人責任，亦與最高法院70年度
          台上字第657號判例有違，可知前案判決並非無瑕疵
          ，若未因被告之疏失，而致原告無法提起上訴，原告
          當能求得勝訴判決，無庸給付全徽公司2,235,240元
          ，又縱使原告系爭案件上訴無法獲得勝訴判決，原告
          亦得在上訴期間內考慮是否上訴，若期間屆滿而不上
          訴，亦得對全徽公司提出清償，而無待全徽公司聲請
          強制執行，是以前案之執行費用15,582元，及判決確
          定後至全徽公司聲請強制執行之期間利息10,062元，
          均屬額外增加之費用，為此依爰依律師法第25條、民
          法第544條、第227條第1項及民法第188條第1項之規
          定，先就前開損害2,235,240元中之500,000元為一部
          請求，以茲賠償，故為聲明：被告應給付原告
          500,000 元，及自起訴狀繕本送達翌日起至清償日止
          ，按年息百分之五計算之利息。
    （二）被告抗辯稱並未受原告公司委任辦理系爭案件，而係
          由原告委任乙○○律師云云，惟查：
          1.經證人甲○○到庭證稱一開始原告即係委託被告辦
            理，雖前往洽談時，被告並不在，而由乙○○律師
            代被告洽談，至於為何由乙○○律師擔任第一審訴
            訟代理人，此為被告與乙○○律師僱傭關係之任務
            分配問題，實非原告所能知悉，但參酌律師費用係
            由乙○○律師後轉交被告所聘僱之行政人員，及原
            告所出具之未載明受任人之空白委任狀，交由被告
            決定以事務所何人承辦系爭案件，可知雖由乙○○
            律師與原告辦理委任手續，但並非必然係由乙○○
            律師代理系爭案件，否則即不應未記載受任律師何
            人，故系爭案件之委任關係應確實存在於兩造之間
            無誤，此與乙○○所稱其係由被告所指派辦理系爭
            案件相符，縱乙○○律師離職，系爭案件之訴訟文
            書仍係送達被告事務所地址，被告辯稱不知有該系
            爭案件，實屬推託之詞。
          2.又辦理系爭案件時，乙○○律師雖曾遞出委任狀代
            理原告進行訴訟，但訴訟上之委任其性質係屬實體
            法上代理權之授與，為一單獨行為，以委任契約關
            係尚不相同，故委任契約如何尚應視當事人間之意
            思表示而決定，而非訴訟委任狀之提出而斷。縱認
            系爭案件之委任契約非存在於兩造之間，惟依證人
            甲○○證稱乙○○律師離職後，被告有打電話系爭
            案件以後由其接手，且曾至被告事務所重新敘述案
            情，有些文件找不到，還請乙○○律師找出來等語
            ，此與乙○○律師聲明自其於於92年1月31日離職
            後，即由被告處理相符，足證自乙○○律師離職後
            ，系爭案件即改由被告處理，被告應依委任關係對
            原告負責。
          3.若認委任關係存在於兩造之間，則乙○○律師係被
            告之受僱人，乙○○處理系爭案件既有疏失，則被
            告為乙○○律師之僱用人，亦應民法第188條第1項
            之規定負損害賠償之責任。
二、被告部分：
   （一）被告於91、92年間因身體健康狀況不佳，即將部分案
         件交由所內律師直接與當事人簽訂委任契約，而原告
         與訴外人全徽公司間請求給付工程款事件，即係由游
         惠菁律師與原告簽訂委任契約，彼等間委任關係內容
         、費用為何，均非被告所得知之，且原告亦於該案提
         起上訴時，有謂係委託游惠菁律師為訴訟代理人，其
         間游惠菁律師並委任詹振寧律師為複代理人，且依系
         爭之委任狀復係由原告與乙○○律師所共同提出，足
         證被告對系爭案件，並未受原告之委任。是以原告稱
         伊於91年7月間委任被告辦理該案件，並付清費用等語
         ，均非屬實。
   （二）原告雖據乙○○律師陳述狀及證人甲○○之證詞，而
         認系爭案件係由原告委任被告辦理。惟查，乙○○律
         師於本案顯有重大之利害關係，而證人甲○○不但是
         原告之受僱人，亦為股東之一，於本案亦顯有重大之
         利害關係，故渠等所為證言，亦難遽予採信。且依游
         蕙菁律師與證人甲○○之證詞就有關原告與被告委任
         關係如何成立及被告去電告知系爭案件由被告接手之
         時間點，均有出入。況果真如原告所稱被告有聲明即
         由其接續處理系爭案件，則乙○○律師何以不於當時
         即向法院聲明解除委任，並由原告補辦委任手續以利
         被告為原告進行訴訟，而竟遲至92年7月2日始向法院
         解除委任，且依據該解除委任狀之內容，益徵乙○○
         律師與原告間有委任關係存在。而證人甲○○稱律師
         費用交給乙○○律師，乙○○律師再轉交被告事務所
         之行政人員，而未簽發收據等語，惟被告事務所無論
         何人，凡向當事人收取任何費用，無不發給收據之情
         事，否則無從查證，足證證人甲○○所稱實與事理有
         違。
   （三）依系爭案件上訴駁回之裁定理由三，委任關係應存在
         於原告與乙○○律師間，原告與被告間並無任何委任
         關係甚明。原告以被告係受任人，依律師法第25條、
         第26條及民法第544條規定，而負賠償責任，自無可採
         。
   （四）又查乙○○律師雖為被告之受僱律師，但此為其與被
         告間之內部關係，對於系爭案件，既係由乙○○律師
         以自己之名義受委任，並獨立以其自己名義對外提出
         委任狀，對外即應由其與原告直接發生委任關係，由
         其直接對該當事人負責，如有疏失，自應由其自行負
         責。故原告係直接委託乙○○律師辦理系爭案件，而
         非乙○○律師基於被告之受僱人之身分，基於律師倫
         理規範第4條規定，對於其訴訟代理人之職務，自有其
         自由與獨立性，足證被告雖為其僱用人，惟對於其選
         任亦已盡相當之注意，況其對於件系爭案件並未辦理
         交接，且係於離職後，經過半年多，使與原告解除契
         約委任關係，尤非被告監督所能及，是以被告亦無庸
         負侵權行為之損害賠償責任。
   （五）系爭案件與原告與訴外人林佑榮即享龍實業社間之給
         付工程款之事件（臺灣基隆地方法院91年度訴字228號
         ），如出一轍，該案於一、二審均告敗訴判決確定，
         足證系爭案件縱依法提起上訴，亦無法獲得勝訴判決
         ，申言之，原告之訴訟代理人，縱有疏失以致原告未
         依法上訴，顯未造成原告損害，原告自無損害賠償之
         餘地。況如前所述，被告既未受任辦理系爭案件，自
         無任何疏失可言。應由原告救就損害賠償之部分，負
         舉證責任。
貳、得心證之理由：
一、經查訴外人全徽公司因請求給付工程款事件，於91年7月29
    日聲請對原告發支付命令，經原告於法定期間內對支付命令
    提出異議，即以支付命令之聲請視為起訴，由本院以91年度
    訴字第407號分案受理，定91年10月24日為第一次言詞辯論
    被告委由訴訟代理人乙○○律師提出委任狀出庭，經數次開
    庭後，因原告一造於92年5月22日最後一次言詞辯論未到庭
    ，經法院准由全徽公司一造辯論，而於92年6月16日判決全
    徽公司勝訴，原告應給付全徽公司1,985,240元，及自91 年
    8月14日起至清償日止，按週年百分之五計算之利息，該判
    決並於92年6月26日送達被告經營之律師事務所，並於同年7
    月16日確定，原告雖於92年8月27日提起上訴，惟經原法院
    以上訴不合法而裁定駁回，業經本院調閱前開卷宗，核閱屬
    實，兩造對此亦不爭執。
二、原告主張系爭案件當初委任被告辦理，至於被告委由其僱用
    之乙○○律師擔任訴訟代理人，為其內部事務分配之問題，
    委任契約仍存在於兩造之間等語，被告雖堅決否認，並以前
    詞置辯，惟查系爭案件之訴訟代理人乙○○律師於接受委任
    時，為被告經營之律師事務所之受雇律師，嗣後於92年1 月
    間離職，為被告所自承，而該事務所之受雇律師，每月領取
    固定薪津，無其他額外收益等情，亦據證人即同事務所丙○
    ○律師證述在卷，足見被告律師事務所之受雇律師係領取固
    定薪資，受理案件收取之律師費，並非其執行業務之對價，
    而係做為被告事務所之所得收入，其應非委任契約之主體，
    原則上不負對委任人之契約責任，至於受理案件所提出法院
    之委任狀，不過係為了因應訴訟上之規定，自難認為委任狀
    記載之委任人及受任人，即為委任契約之當事人。又查原告
    當初由承辦人甲○○前往被告事務所委任系爭案件，並交付
    律師費，亦據證人甲○○證述在卷，雖然證人委任案件係由
    乙○○律師接洽，但乙○○律師為被告經營事務所之受雇律
    師，其自係有權代理，至於其有無向被告報告接案情形及將
    律師案款交付被告，實非原告所能知悉，豈能以系爭案件卷
    內委任狀記載之受任人為乙○○律師，被告因系爭案件委任
    當時身體不適，未到事務所視事，不知事務所有受理系爭案
    件，而否認與原告間有委任契約，被告此部分所辯，並不足
    採。
三、原告另主張系爭案件因被告缺席遭一造辯論判決而終結，判
    決書送達被告後，被告疏未通知原告，致原告遲誤上訴期間
    而告確定，而訴外人全徽公司向鈞院聲請強制執行，收取原
    告對於基隆市政府之工程款債權2,235,240元，系爭案件原
    告如上訴，應能求得勝訴判決，無庸給付全徽公司
    2,235,240元，又縱使原告系爭案件上訴無法獲得勝訴判決
    ，原告亦得在上訴期間內考慮是否上訴，若期間屆滿而不上
    訴，亦得對全徽公司提出清償，而無待全徽公司聲請強制執
    行，是以前案之執行費用15,582元，及判決確定後至全徽公
    司聲請強制執行之期間利息10,062元，均屬額外增加之費用
    ，為此就前開損害2,235,240元中之500,000元為一部請求，
    以茲賠償等語。惟查系爭案件中全徽公司請求原告給付工程
    款，係主張原告因承攬基隆市○○路道路末端拓寬工程，由
    訴外人吳振榮以欣明公司名義與原告簽訂合約書，而全徽公
    司業已提供道路工程部分器材並施工完成，請求給付積欠之
    工程款等情，經原判決審理後認為吳振榮以欣明公司名義與
    原告簽訂系爭合約書時，所蓋用欣明公司及負責人之印章為
    原告所提供，且吳振榮持全徽公司開立之統一發票向原告請
    款時，原告非但未為反對之意思表示，收受後並據以向業主
    基隆市政府表示工程按期完工而請領款項，可徵原告之行為
    在客觀上有足以令全徽公司相信吳振榮係有權代理之事實，
    依民法第169條第1項前段規定應負表見代理之授權人責任，
    而非原告所辯僅係最高法院70年度台上字第657號判例所指
    將印章交付他人之事實，故原判決應無違誤，原告縱使上訴
    ，亦難獲得勝訴判決，其遭全徽公司強制執行收取原告對於
    基隆市政府之工程款債權2,235,240元，本係其履行之責任
    ，自難認係因被告之過失致使其喪失上訴之機會所造成之財
    產損害，又原告獲知判決確定後，仍不服法院之判決試圖提
    起上訴，亦難認原告會自動對全徽公司提出清償，而無待全
    徽公司聲請強制執行，是其辯稱前案之執行費用15,582元，
    及遲延利息10,062元，係其額外增加之費用，委不足採。此
    外原告未提出其他證據證明，因被告處理其委任系爭案件之
    過失，受有何財產上之損害，則其請求被告賠償500,000元
    ，及自起訴狀繕本送達翌日起至清償日止，按年息百分之五
    計算之利息，並無理由，應予駁回。
四、本件因事證已臻明確，兩造其餘攻擊、防禦方法及所為之立
    證，經核與判決之結果不生影響，無庸逐一論述，併予敘明
    。
五、本件訴訟費用即第一審裁判費5,400元，由原告負擔。
中　　華　　民　　國　　94　　年　　10　　月　　20　　日
                  基隆簡易庭法  官  林李達
以上正本係照原本作成。
對於本件判決如有不服，應於收受送達後20日內向本院提出上訴
書狀，上訴於本院合議庭，並按他造當事人之人數附具繕本。
中　　華　　民　　國　　94　　年　　10　　月　　24　　日
                            書記官  黃錫煒
